【裁判字號】    97,上易,921
【裁判日期】    970624
【裁判案由】    竊盜
【裁判全文】
臺灣高等法院臺中分院刑事判決         97年度上易字第921號
上  訴  人  臺灣彰化地方法院檢察署檢察官
被      告  甲○○
上列上訴人因被告竊盜案件，不服臺灣彰化地方法院97年度易字
第341號，中華民國97年4月21日第一審判決（起訴案號：臺灣彰
化地方法院檢察署96年度偵字第11567號），提起上訴，本院判
決如下：
    主  文
原判決撤銷。
甲○○竊盜，處有期徒刑陸月，如易科罰金，以新臺幣壹仟元折
算壹日。
    事  實
一、甲○○係址設彰化縣彰化市○○路1號許瑞興工業股份有限
    公司之零件部員工，負責汽車零件之製造工作，竟意圖為自
    己不法之所有，於民國（下同）96年12月15日上午7時許，
    在公司內趁其部門之員工尚未抵達公司上班之際，從倉庫將
    公司所有之尾踏管零件一批以塑膠袋及報紙層層包裹之方式
    ，再利用同日下午5時許下班時間，將包裹好之尾踏管零件
    置放於紅色大型塑膠袋底部，上以食物掩蓋後，放置於其所
    有車牌號碼QO─4962號自小貨車上攜出，行駛至公司門口時
    ，經公司總務董思恩攔車檢查，而當場在其小貨車後座腳踏
    墊處，發現置放之塑膠袋內有尾踏管零件一包（21支），董
    思恩即轉身進入公司報告處理，甲○○竟趁機急忙將其他未
    被發現之尾踏管零件倒掉而散布於自小貨車旁之木箱空隙，
    以圖湮滅證據。
二、案經許瑞興公司訴由彰化縣警察局彰化分局報告臺灣彰化地
    方法院檢察署檢察官偵查起訴。
    理  由
一、訊據被告甲○○否認上開犯行，辯稱：被查獲當天是要將尾
    踏管攜出公司去給做模具之師傅觀看，有無需要修改之處，
    並非要竊取該批尾踏管云云。惟查：
  (一)證人即公司總務人員董思恩於偵查中證稱：我於96年12月15
    日17時許，盤查下班之員工有無攜出公司財物，被告一開始
    不願意配合，尤其是當要檢查後座時，被告聲稱有急事，上
    了駕駛座要離開，我將後座車門打開就發現腳踏墊上有一包
    袋子，被告便急忙跑到旁邊說這是其他同事要給他吃的食物
    ，但把裝有食物的袋子挪開，還有一包塑膠袋，裡面裝的是
    公司零件，我便報警處理等語（偵查卷第60頁）。
  (二)被告之主管即零件部副科長許哲銘於偵查中證稱：我未授權
    被告去跟廠商討論模具修改等事宜，被告也從未向我反應如
    能由他將模具攜出予廠商修改，即可幫助公司節省費用一事
    ，故被告從未填具過外借申請單等文件，縱使尾踏管模具需
    要修改，也僅需要攜帶1顆樣品即可等語（偵卷第62、63頁
    ）。
  (三)證人即許瑞興公司總經理許思源於偵查中證稱：被告僅負責
    製造零件，外送加工均非被告之職務，凡是要將許瑞興公司
    之財物攜出公司一律要填具外借申請單，此制度已施行數十
    年之久，公司零件要報廢有一定流程，非被告自行決定，且
    尾踏管零件已經沒有修改模具之必要。許瑞興公司在96年底
    盤點發現有零件嚴重短缺，陸續有員工指認甲○○偷竊，被
    告查獲當天係由董思恩向我報告，我認為此事應報警處理，
    故未搜索被告之自小貨車，而另外發現被告將為查扣之尾踏
    管丟棄在自小貨車旁之木箱間隙等語（偵查卷第60至64頁）
  (四)檢察官於97年1月4日當庭勘驗許瑞興公司在96年12月15日17
    時許之監視器錄影光碟，發現被告有趁董思恩往後奔跑去向
    公司管理部門報告如何處理之際，被告以弓箭步之蹲膝姿勢
    ，做傾倒物品狀於其自小貨車及木箱中間等情，有翻拍照片
    1 張及尾踏管散落木箱間隙照片14張可資佐證。
  (五)依上開證人之證詞及監視器畫面顯示，足認被告確有將公司
    所有之尾踏管暗藏於其汽車內，意圖攜出公司外而在門禁處
    被查獲甚明，所辯顯係卸責飾詞，不足採信。
  (六)被告於原審雖另辯稱：前揭尾踏管係屬其因在告訴人公司負
    責鑄造工作而因業務持有之物云云（原審卷第23、24頁），
    惟據該公司總經理許思源在本院證陳：「（被告在許瑞興公
    司擔任何職？）被告擔任機械部門，負責機械的操作。（尾
    踏管零件，如何放在公司的？）公司的原料，由被告加工生
    產出來的產品。（生產完以後由何人負責？）生產完以後的
    產品由公司上架，放在公司倉庫再經過二次處理，第二次處
    理是由別人負責，依照本公司的流程這些東西不應在被告管
    理中」等語（本院卷第33頁），足見上開尾踏管雖係由被告
    鑄造之產品，但生產後已經由公司上架，放在公司倉庫，等
    待第二次處理，而第二次處理則由他人負責，因此該產品於
    被告鑄造後已交由公司上架，已非在被告保管中，甚為明確
    ，則被告將屬公司所有而非其保管之上開尾踏管打包藏放車
    內，並利用下班之際意圖運出公司，是其有竊取公司財物之
    犯行，洵堪認定。
二、核被告甲○○所為，係犯刑法第320條第1項之竊盜罪。乃原
    審未察，遽認被告係侵占業務上持有之物，並以業務侵占罪
    與竊盜罪構成要件不同，而被告業務侵占部分，並未據檢察
    官起訴為由，諭知被告無罪之判決，顯有未洽，檢察官上訴
    指摘原判決不當，為有理由，應由本院予以撤銷改判。爰審
    酌被告為許瑞興公司之員工，竟盜取公司財物，犯後猶飾詞
    圖卸，毫無悔意等一切情狀，量處被告有期徒刑六月，及諭
    知易科罰金之折算標準。
三、至公訴人復指被告係自96年10月間起至96年12月15日被查獲
    前，每日均有趁機盜取尾踏管，再利用下班之際，以所駕駛
    之上開自小貨車運出公司，因認其行為應論以接續犯一節，
    係以公司員工賴鎮輝、何進展、韋志強及外勞「威那多」之
    證述為主要依據，然查上開證人皆為被告之同事，其中賴鎮
    輝、何進展係證述96年12月份，在盤點時，發現尾踏管有減
    少情形，而證人韋志強係擔任後廠警衛，與證人即外勞「威
    那多」證述被告下班時都有拿一大袋東西，看起來很重，問
    他是什麼，被告說是油炸食物等語（偵查卷第75、76頁），
    則依上開證人所述，或以盤點時發現尾踏管減少，或以曾見
    被告提一包東西離開工廠之故即懷疑被告竊取尾踏管，顯均
    屬己意之推測，自不足採為認定之依據，是除96年12月15日
    之該次，為人贓俱獲業已論科外，其他各次則無確切之證據
    足資審認，且被告又已堅決否認，因公訴人係以接續犯一罪
    起訴，故不另為無罪之諭知，併予敘明。
四、據上論斷，應依刑事訴訟法第369條第1項前段、第364條、
    第299條第1項前段，刑法第320條第1項、第41條第1項前段
    ，刑法施行法第1條之1，判決如主文。
本案經檢察官乙○○到庭執行職務。
中    華    民    國    97    年    6     月    24    日
            刑事第四庭    審判長法  官  洪  耀  宗
                                法  官  劉  登  俊
                                法  官  陳  欣  安
上列正本證明與原本無異。
不得上訴。
                                書記官  阮  正  枝
中    華    民    國    97    年    6     月    24    日
附錄：
刑法第320條第1項
意圖為自己或第三人不法之所有，而竊取他人之動產者，為竊盜
罪，處五年以下有期徒刑、拘役或五百元以下罰金。


司法院資訊處製作；財團法人民間司法改革基金會備份。
